【裁判字號】    87,訴,25
【裁判日期】    890320
【裁判案由】    違反毒品危害防制條例等
【裁判全文】
福建金門地方法院刑事判決                            八十七年度訴字第二五號
    公  訴  人  福建金門地方法院檢察署檢察官
    被      告  丁○○
    選任辯護人  丙○○
    被      告  戊○○
    選任辯護人  壬○○
右列被告等因違反毒品危害防制條例等案件，經檢察官提起公訴（八十七年度偵字第
二九六號），本院判決如左：
    主  文
丁○○共同運輸第二級毒品，處有期徒刑柒年。扣案第二級毒品甲基安非他命毛重壹
點伍公斤沒收銷燬之。
戊○○無罪。
    事  實
一、丁○○與辛○○（另予審結）及綽號「瘦仔」之不詳姓名陳姓成年男子，基於共
    同犯意之聯絡，於民國八十七年十月三十一日六時許，由「瘦仔」提供人民幣二
    萬一千元予丁○○之代價，將毛重一點五公斤之第二級毒品甲基安非他命分裝於
    六條布袋內，以針線縫成長條狀，再以膠帶將布條纏貼於丁○○身上，並由丁○○自福建省廈門市大嶝島搭乘不知名之大陸舢舨船出海，未經內政部警政署入出
    境管理局之許可，私運前揭毒品進口並非法進入臺灣地區，欲交付等候於金門縣
    金湖鎮金湖旅館二０三室之綽號「康仔」之人。嗣同日十五時三十分許，丁○○
    自金門縣金沙鎮浦山村浦邊海岸上岸時，為駐軍及金門縣警察局查獲，扣得毛重
    一點五公斤之甲基安非他命；另循線至金湖旅館查獲辛○○（綽號康仔），並扣
    得辛○○所持有之膠帶二個、花布二條、針一組、線一捲等物。
二、案經金門縣警察局移送福建金門地方法院檢察署檢察官偵查起訴。
    理  由
壹、被告丁○○有罪部分：
一、訊據被告丁○○對於右揭事實坦承不諱，復經中蘭蚵哨士兵乙○○、金沙警察所
    警員庚○○到庭結證屬實，又有當場於被告丁○○身上查獲毛重一點五公斤之甲
    基安非他命扣案可證，被告罪證明確，犯行堪予認定。惟被告丁○○辯稱：伊原
    為任職於高雄縣警察局小隊長陳銘陽及前台灣省刑警大隊刑事偵查員鍾國強之線
    民，為求深入暸解台灣不法分子王水龍（涉嫌屏東縣林邊鄉槍械走私案，目前尚
    潛逃大陸）在大陸走私槍械至國內之管道及其活動，因而答應在廈門地區活動之
    我國人綽號「瘦仔」之不詳姓名陳姓男子之託，為其運輸安非他命入境，以取信
    他們，又因本件事出突然，且在大陸地區通信並非便利，故未先向警方報備，詎
    料搭乘舢舨船至金門時，未依預定條件靠岸，即被騙下船，故認有可能因身分曝
    光而遭出賣，上岸時即有自首之意，並於駐軍哨兵發現前，即主動供出身上藏有
    安非他命，是被告所為，實欠缺違法性認識。縱然非自首，因其一上岸就被查獲
    ，是否符合運輸或屬未遂之情，尚非無疑云云。
二、經查，證人鍾國強證稱：「丁○○因檢舉一件槍械走私案件，經由陳銘陽介紹認
    識。八十七年六月間因為丁○○經濟情況不好，遂動用省刑大的辦案費用支付三
    萬元給他。是他主動說經常往返大陸，如果進一步有消息會告知我們，我們沒有
    刻意請他到大陸去。」，及證人陳銘陽證稱：「去年我確曾有交給丁○○三萬元
    ，..... 這筆錢是公款，是我向省刑大五組的警官鍾國強申請的，..... 我之前
    拿錢給丁○○，是因為他提供資料給我們警方，我們才會援助他三萬元，但之後
    我們都沒有聯絡」，足徵被告所辯係為警方線民之詞，委無足採，尚不得據此而
阻卻違法。次查，被告丁○○未經許可自金門縣金沙鎮浦山村浦邊海岸上岸時，
    即被駐守海防之軍方蚵哨兵發現，並通令密切監控渠去向，嗣遭負責查線試機之
    士兵乙○○查獲，並通知警方到場支援，並在被告身上查獲毛重一點五公斤之安
    非他命。按刑法第六十二條所謂自首，係指對於未經有偵查犯罪職權之公務員知
    悉犯罪事實與犯罪人之前，向其自承犯罪而願接受裁判者，始足當之。據士兵乙○○證稱：「連部說剛剛有個穿白衣服的人本來往瓊林海哨那邊，因被發現後就
    跑往中蘭這邊，這中間距離有一、二千公尺，... 我們問他從那裡來，他說南投
    來，所以我們以為他是偷渡客，... 他藉口上大號，我們就在旁邊監視他，...
    後來我們發現他身上鼓鼓的，以為是槍，林某說那不是槍是毒品」，另警員庚○○證稱：「在中蘭蚵哨，軍隊已先抓到人犯，我們接獲通報支援警力到達，當時
    安非他命六包已被哨兵拿起，我們到達時，林某已被哨兵控制住，我們到達時確
    認那些是安非他命，當初毒品用類似花布縫成六條狀，放在桌上，（包裝好像有
    破洞，所以我確認是安非他命）... 我們警網到時，丁○○並沒有表明自首之意
    思，是我自己認定的，當時丁○○表示很沈默，很後悔」，可知被告丁○○上岸
    後並無主動向軍方表示其係非法入境且身上攜帶毒品，是軍方海防人員在被告有
    意逃匿下循跡查獲，而被告卻企圖誆稱自己係從南投來的，逃避盤查以卸其責，
    又在軍方人員懷疑其攜帶槍械時才供出係攜帶毒品，雖駐軍並非具有偵查犯罪權
    之公務員，惟被告丁○○既未及時表示有願受裁判而委請駐軍轉送偵查機關之意
    ，雖渠於警方到場時坦承犯行，揆諸前揭說明，尚與自首要件未合，所辯尚難採
    信。
三、次按，私運管制進口之毒品之既遂或未遂，應以已否進入國界為準。而「自大陸
    地區私運物品進入臺灣地區，以私運物品進口論」，「所謂臺灣地區，係指臺灣
    、澎湖、金門、馬祖及政府統治權所及之其他地區」，懲治走私條例第十二條、
    臺灣地區與大陸地區人民關係條例第二條第一款分別定有明文。故被告丁○○自
    大陸地區攜帶安非他命偷渡進入金門，企圖將該毒品交與接應之人轉運至臺灣，
    甫一上岸旋遭查獲，揆諸前揭說明，該犯行已達私運管制之毒品進口之既遂，又
    被告所實行轉運輸送之行為，雖未運抵目的地，亦無妨該當毒品危害防制條例第
    四條第二項「運輸」第二級毒品之構成要件。綜上，核被告丁○○所為，係犯懲
    治走私條例第二條第一項私運管制物品進口罪及毒品危害防制條例第四條第二項
    運輸第二級毒品罪，應屬一私運行為觸犯兩罪名，兩罪間有想像競合犯關係，應
    從一重之運輸第二級毒品罪處斷；上開罪行又與被告丁○○未經許可入境觸犯國
    家安全法第六條第一項之非法入境罪有方法結果之牽連關係，應依牽連犯，從一
    重之運輸第二級毒品罪處斷。被告丁○○所犯上開三罪名，公訴人均認有方法結
    果之牽連關係，應論以牽連犯，容有未洽，附此說明。又被告丁○○與辛○○及
    綽號「瘦仔」之成年男子間，互相有犯意之聯絡與行為之分擔，均為共同正犯。
    爰審酌被告丁○○犯罪之動機、目的、手段、犯罪後態度等一切情狀，量處如主
    文所示之刑，以示懲儆。扣案之第二級毒品甲基安非他命毛重一點五公斤，應依
    毒品危害防制條例第十八條第一項前段之規定，宣告沒收銷毀之。
貳、被告戊○○無罪部分：
一、公訴人認被告戊○○與丁○○所犯首揭犯罪事實有共同犯意聯絡，無非以；據丁○○之供述，接應之人係住在金門縣金湖鎮金湖旅館二０三號房之人，綽號「康
    仔」，共有二人，並提供金湖旅館之聯絡電話。經警方循線在金湖旅館二０三室
    內查獲被告戊○○及辛○○二人，並扣得針線、膠帶、花布等物，核與在丁○○
    身上查獲之物品皆悉符合，足徵辛○○所辯前揭物品係為帶回臺灣縫枕頭云云，
    與常情不符；而被告戊○○辯稱係來金門觀光云云，亦據金湖旅館負責人己○○
    證稱：渠二人鮮少外出等語，足徵渠所謂觀光之詞，亦無可採，因認被告戊○○
    與辛○○二人顯為接應毒品之人等語。
二、訊據被告戊○○堅詞否認有公訴人所指之犯行，辯稱：伊非丁○○所指綽號「康
    仔」之人，亦不認識丁○○，來金門玩是辛○○找伊，至於警方於金湖旅館二０
    三室所查扣之膠帶、針線包及花布等物品，係辛○○到金門時外出購買，與其無
    關等語。
三、按犯罪事實應依證據認定之，無證據不得推定其犯罪事實；不能證明被告犯罪者
    ，應諭知無罪之判決，刑事訴訟法第一百五十四條、第三百零一條第一項分別定
    有明文。又所謂認定犯罪事實之證據，係指足以認定被告確有犯罪行為之積極證
    據而言，如未發現相當證據，或證據不足以證明，自不能以推測或擬制之方法，
    以為裁判基礎。又認定不利於被告之事實，需依積極證據，茍積極證據不足為不
    利於被告事實之認定時，即應為有利於被告之認定，更不必有何有利之證據。次
    按，刑事訴訟上證明之資料，無論其為直接證據或間接證據，均須達於通常一般
    人均不致於有所懷疑，而得確信其為真實之程度，始得據為有罪之認定，若其關
    於被告是否犯罪之證明未能達此程度，而有合理性懷疑之存在，致使無從形成有
    罪之確信，根據「罪證有疑，利於被告」之證據法則，即不得遽為不利被告之認
    定，其以情況證據（即間接證據）斷罪時，尤須基於該證據在直接關係上所可證
    明之他項情況事實，本乎推理作用足以確證被告有罪，方為合法，不得徒憑主觀
    上之推想，將一般經驗上有利被告之其他合理情況逕予排除，此觀諸最高法院七
    十六年台上字第四九八六號、三十二年度上字六七號判例意旨自明。
四、經查，同案被告辛○○對前揭事實已供認不諱，並供稱：「是我約戊○○來金門
    玩」、「是甲○○叫我來金門拿東西，甲○○是四十歲左右之人，他答應給我十
    萬元，結果回去都沒有跟我聯絡，戊○○不認識他」、「戊○○真的不知情，他
    是冤枉的」、「甲○○有跟我說要來接應安非他命，也有交待我去買膠帶、衣布
    、針線，其目的我猜是作運輸安非他命使用，他並沒有講清楚」等語，而丁○○
    亦供述：伊並不認識接應之人，核與被告戊○○之辯詞尚屬一致。按共同正犯之
    成立，必須二以上之行為人，主觀上有共同之行為決意，相互利用遂行犯罪目的
    者，始足當之。本案被告戊○○既不認識被告丁○○，亦不認識甲○○，又不知
    辛○○到金門之真正目的，而遭查扣之膠帶、針線包及花布亦辛○○所購買，與
    被告戊○○無關，即不得僅以其與辛○○共處一室，即遽指與被告丁○○、辛○○間必有犯意聯絡與行為分擔，故被告戊○○所辯尚堪採信。此外又查無其他積
    極證據足證被告戊○○有首揭罪名之犯行，既不能證明被告戊○○犯罪，自應為
    無罪之諭知，以免冤抑。
參、另被告辛○○部分，因有証據尚待調查，爰另予審結，併此敘明。
據上論斷，應依刑事訴訟法第二百九十九條第一項前段、第三百零一條第一項，懲治
走私條例第二條第一項、國家安全法第六條第一項，毒品危害防制條例第四條第二項
、第十八條第一項前段，刑法第十一條前段，刑法第二十八條、第五十五條，判決如
主文。
本案經檢察官謝榮林到庭執行職務
中      華      民      國      八十九      年      三    月    二十    日
                                      福建金門地方法院刑事庭
       法  官    楊  台  清
右正本證明與原本無異。
如不服本判決應於送達後十日內向本院提出上訴狀。
                                          書記官    董  培  祥
中      華      民      國      八十九      年      三    月    二十    日
  附錄本案論罪科刑法條全文


司法院資訊處製作；財團法人民間司法改革基金會備份。
